臺灣新竹地方法院民事裁定  
110年度小上字第25號
上  訴  人  徐光男  

被上訴人    鄭滕文  
上列當事人間請求損害賠償事件，上訴人對於民國110年5月31日
本院竹北簡易庭109年度竹北小字第225號小額訴訟事件第一審判
決不服，提起上訴，本院裁定如下：
    主  文
上訴駁回。
第二審訴訟費用新臺幣壹仟伍佰元由上訴人負擔。
    理  由
一、按對於小額程序之第一審裁判之上訴或抗告，非以其違背法
    令為理由，不得為之。又上訴狀內應記載上訴理由，表明㈠
    原判決所違背之法令及其具體內容。㈡依訴訟資料可認為原
    判決有違背法令之具體事實，民事訴訟法第436 條之24第2 
    項、第436 條之25分別定有明文。又所謂判決違背法令，依
    民事訴訟法第468 條之規定，乃指判決不適用法規或適用不
    當而言，且依同法第436條之32第2項之規定，為小額事件之
    上訴程序所準用。再以判決有不適用法規或適用不當為上訴
    理由時，其上訴狀或理由書應有具體之指摘，並揭示該法規
    之條項或內容，若係成文法以外之法則，應揭示該法則之旨
    趣，倘為司法院解釋或最高法院之裁判，則應揭示該判解之
    字號或其內容，如依民事訴訟法第469 條所列第1款至第5 
    款理由提起上訴時（第6款未準用，參照民事訴訟法第436條
    之32第2項規定），其上訴狀或理由書應揭示合於該條款之
    事實，上訴理由狀如未依此項方法表明者，即難認為已對原
    判決之違背法令有具體之揭示，其上訴自難認為合法（最高
    法院71年台上字第314 號裁判參照）。又依民事訴訟法第43
    6條之32第2項規定，第469條第6款之判決不備理由或理由矛
    盾之當然違背法令於小額事件之上訴程序並不準用，是小額
    事件中所謂違背法令，並不包含認定事實錯誤、取捨證據不
    當或就當事人提出之事實或證據疏於調查或漏未斟酌之判決
    不備理由情形。另上訴不合法者，第二審法院應依同法第43
    6條之32第2項準用第444條第1項規定，以裁定駁回之。
二、上訴意旨略以：
(一)兩造分別駕駛自小客車於民國（下同）108年12月3日下午3
    時34分許，在新竹縣○○市○○○路○段00號附近路邊發生交通事
    故，因被上訴人堅持興訟，上訴人遂請求原審將本件事故送
    請交通事故經交通部公路總局新竹區監理所竹苗區車輛行車
    事故鑑定會(下稱車鑑會)鑑定，經鑑定結果被上訴人應負全
    部肇事責任，上訴人無肇事因素，然原審法院不依鑑定意見
    為判決，要兩造具狀陳述意見，被上訴人始得於表示意見之
    書狀內公然侮辱車鑑會鑑定不公正及與上訴人官官相護等語
    ，已毀損上訴人之清廉人格，被上訴人自應負賠償責任。然
    原審判決竟未具法律條文，而以上訴人反訴追加部分與本訴
    之標的及其防禦方法在法律上及事實上非關係密切，即與本
    訴不相牽連而未准許之，上訴人無法接受。
(二)上訴人於原審請求被上訴人應賠償車損費用為81,071元(鈑
    金19,384元、塗裝23,956元、零件37,731元)，其中零件費
    用原審以行政院發布之固定資產耐用年數表及固定資產折舊
    率表計算修車零件之折舊後，認定零件部分僅能請求10分之
    1即3,773元，致上訴人車輛無法修復。實則，上訴人車輛係
    遭被上訴人撞損，若無花費81,071元則無法回復之前被撞前
    之狀態，故於判決內引用前開折舊計算方式並不適合等語。
    並聲明：原判決廢棄；被上訴人應賠償上訴人共185,071元(
    車損費用81,071元、訴訟費用1,000元、鑑定費用3,000元、
    名譽賠償100,000元)。
三、經查：
(一)本件上訴人對原判決提起上訴，核其上訴理由，無非係就上
    訴人系爭車輛之零件修復費用應否折舊等原審關於上訴人所
    受損害範圍之取捨證據、認定事實之職權行使所論斷內容，
    指摘其為不當，而非表明該判決所違背之法令及其具體內容
    ，暨依訴訟資料合於該違背法令之具體事實，且未陳明原判
    決如何不適用法規或適用法規不當，揆諸前揭說明，自不得
    謂上訴人已合法表明上訴理由。
(二)次按反訴之標的與本訴之標的及其防禦方法不相牽連者，不
    得提起，民事訴訟法第260條第1項定有明文。所謂反訴之標
    的與本訴之標的及其防禦方法有「相牽連」者，係指反訴之
    標的與本訴之標的間，或反訴之標的與防禦方法間，兩者在
    法律上或事實上關係密切，審判資料有共通性或牽連性者而
    言。舉凡本訴標的法律關係或作為防禦方法所主張之法律關
    係，與反訴標的之法律關係同一，或當事人兩造所主張之權
    利，由同一法律關係發生，或本訴標的之法律關係發生之原
    因，與反訴標的之法律關係發生之原因，其主要部分相同，
    均可認為兩者間有牽連關係（最高法院91年度台抗字第440
    號裁判意旨參照）。查本院109年度竹北小字第225號係車禍
    損害賠償事件，被上訴人請求上訴人賠償車輛毀損之財產上
    損害，並以卷附之108年12月3日新竹縣政府警察局竹北分局
    所製作之道路交通事故現場圖、調查紀錄表、照片黏貼紀錄
    表、行車紀錄器影像檔及車鑑會鑑定意見為證據資料進行審
    理；上訴人於原審言詞辯論終結前提起反訴，除主張就該車
    禍事件同樣受有車輛毀損之財產上損害，已為原審准許並進
    行審理外，其另反訴追加被上訴人侵害名譽權所提起之「非
    財產上」損害賠償10萬元，於法律上或事實上均難與本訴所
    使用之前開審判資料有共通性或牽連性，揆諸上揭法條規定
    及說明，該部分反訴為不合法，自不得與上開本訴部分一併
    審理，原審據此駁回該部分反訴，亦難認有何違背法令之處
    。
四、綜上所述，上訴人對原審判決既未具體指出原審有何合於民
    事訴訟法第468 條或469 條所列各款之違背法令事實，更未
    指明其所違反法令之條項或內容及具體指摘原審判決究係違
    反何種經驗法則或論理法則，實難認上訴人業已合法表明上
    訴理由。其上訴不合程式，難認為合法，應予駁回。 　
五、末按於小額訴訟之上訴程序，法院為訴訟費用之裁判時，應
    確定其費用額，民事訴訟法第436 條之19第1 項、第436 條
    之32第1 項定有明文。本件第二審裁判費用為新臺幣1,500
    元，應由上訴人負擔，爰併為裁定如主文第二項所示。
六、據上論結，本件上訴為不合法。依民事訴訟法第436 之32第
    1 項、第2 項、第436 條之19第1 項、第444 條第1 項前段
    、第95條、第78條，裁定如主文。 
中　　華　　民　　國　　111 　年　　6 　　月　　30　　日
                民事第一庭審判長法　官  李珮瑜
                                法　官  李宇璿
　　　　　　　　　　　　　　　　法　官  楊明箴
以上正本係照原本作成。
本裁定不得抗告。
中　　華　　民　　國　　111 　年　　7 　　月　　1 　　日
                                書記官　劉亭筠